臺灣臺北地方法院交通事件裁定　　　　　　 九十一年度交聲字第八八四號
　　異議人即
　　受處分人　甲○○
右列異議人即受處分人因違反道路交通管理處罰條例案件，對於台北市交通事件裁決
所中華民國九十一年六月四日所為之處分（原處分案號：北市裁三字第駕裁二二－Ｚ
Ｂ0000000號、北市裁三字第車裁二二－ＺＢ0000000號），聲明異議
，本院裁定如左：
    主      文
原處分關於北市裁三字第車裁二二─ＺＢ0000000號裁決部分撤銷。
甲○○汽車駕駛人，行駛於高速公路，而不遵管制之規定，處罰鍰新臺幣參仟元。並
記違規點數壹點。
其餘異議駁回。
    理      由
一、按交通違規事件裁罰案件，性質上屬於交通行政主管機關本於職權於公法上具體
    事件所為之決定而對外直接發生法律效果之單方行政行為，參酌行政法院五十六
    年度判字第八一號判例意旨「本件原告行為時尚在舊所得稅法施行期間，實體上
    固應適用舊法，但被告官署稽徵程序係開始於現行所得稅法令公布施行以後，程
    序上即應適用新法」，本件道路交通管理處罰條例雖於民國九十一年七月三日公
    布修正，於同年九月一日施行，依行政「實體從舊，程序從新」原則，尚無比較
    新舊法之問題，本件行為時法為修正前之舊法，核先敘明。次按汽車行駛高速公
    路，不得在路肩上行駛或利用路肩超越前車或倒車，高速公路交通管制規則第九
    條第一項第二款定有明文，又汽車行駛於高速公路，而不遵管制之規定者，處汽
    車駕駛人新台幣（下同）三千元以上六千元以下罰鍰，道路交通管理處罰條例第
    三十三條第一項定有明文，再汽車駕駛人駕駛汽車違反道路交通管理處罰條例第
    三十三條規定者，除應依該條所規定之罰鍰處罰外，並予記違規點數一點，道路
    交通管理處罰條例第六十三條第一項第一款亦定有明文。又逕行舉發汽車違反本
    條例第三十三條、第四十條規定，其違規地點相距六公里以上或違規時間相隔六
    分鐘以上或行駛經過一個路口以上者，得連續舉發；逕行舉發違反道路交通管理
    事件，經汽車所有人依通知單之應到案日期前到案，並告知違規駕駛人姓名、身
    分證統一編號及住址者，處罰機關應即另行通知違規駕駛人到案依法處理；逾應
    到案日期，處罰機關應依道路交通管理處罰條例第八十五條第三項規定處罰該汽
    車所有人，違反道路交通管理事件統一裁罰標準及處理細則第十二條第三項、第
    二十四條均有明文。
二、本件異議人甲○○所有車號ＥＸ－三三○二號自用小客車，於民國九十一年四月
    五日上午七時十九分及同日上午七時四十七分，沿國道一號道路即中山高速公路
    南下行駛，途經南下一一九點七公里及一三五點九公里處，駕駛人明知汽車行駛
    高速公路，不得在路肩上行駛，而該處外側車道與路肩之分道線為白色實線，竟
    貿然行駛路肩，為內政部警政署國道公路警察局第二警察隊造橋分隊警員柯智獻
    、謝文強以受處分人有行駛路肩之違規行為，分別逕行拍照舉發受處分人所有前
    開汽車，有違反道路交通管理處罰條例第三十三條之行為，受處分人於應到案日
    期前申訴，惟未另行告知實際駕駛人，原處分機關函請原舉發單位調查結果，仍
    認受處分人所有汽車有前開違規之行為，乃分別以受處分人違反道路交通管理處
    罰條例第三十三條、第六十三條第一項第一款（舉發法條漏引，應補正）之規定
    裁處罰鍰三千元，並記違規點數一點（北市裁三字第駕裁－二二－ＺＢ0000
    000號）及違反道路交通管理處罰條例第三十三條之規定裁處罰款三千元，並
    記違規記錄一次（北市裁三字第車裁二二－ＺＢ0000000號）。
三、訊據受處分人固不否認有駕車行駛路肩之事實，惟辯稱：兩張舉發單應係同一時
    間、同一地點，且當日有頗多車輛行走路肩，造成伊誤認路肩開放，伊認為最多
    僅能罰一次，員警有作業績之嫌云云。經查：證人即舉發員警柯智獻證稱：我們
    的轄區○○○○路肩的情形，當天是清明節，車流量很大，然後因為塞車的路段
    很多，我們逕行舉發，內部有規定，我們相距六公里才可以連續舉發，我在造橋
    收費站過後的約兩公里的路段舉發，然後我的同事謝文強在苗栗交流道兩公里的
    路段執行舉發的工作，我有當天採證的照片為證等語（本院九十一年九月十七日
    訊問筆錄第三頁）。次依舉發照片可見，受處分人所有之汽車顯非在同一地點、
    同一時點遭拍攝甚明，此有舉發照片二張附卷可參，至其中南下第一一九點七公
    里即當日上午七時十九分所拍攝之照片，因照相機時間顯示器故障，遂由員警柯
    獻智紀錄時間後填上照片，此據柯獻智證述明確，復有內政部警政署國道公路警
    察局第二警察隊九十年五月十三日公警國二刑字第○九一○○○五八八一號函附
    卷可參，是受處分人雖空言質疑當日上午七時十九分所拍之照片，其時間用手寫
    ，正確性堪疑置辯，尚乏所據。況交通警員掣單舉發違反道路交通管理處罰條例
    所列之違規事實，本質上為行政處分，係公務員基於職務上權力，依法就特定之
    具體事件所為具有公法上效果之單方行政行為，基於公務員為公法上行為具有公
    信力之原則，該行政處分當可被推定為真正，從而，受處分人既未就執勤警員之
    舉發有誤提出相關證據以供調查，本院經查亦無任何證據足資證明其有捏造事實
    違法取締之情事，則執勤警員本其維護通秩序、安全職責所為之舉發，自應受到
    合法、正確之推定。是受處分人空言所辯，礙難採信。從而，本件事證明確，受
    處分人之違規行為堪以認定。
四、綜上所述，受處分人確有右開在高速公路上行駛路肩之連續違規事實。原處分機
    關有關北市裁三字第車裁二二－ＺＢ0000000號裁決部分。以受處分人違
    反道路交通管理處罰條例第三十三條之規定，且受處分人於應到案日期前自行到
    案，裁處受處分人罰鍰三千元及記違規紀錄一次，固非全然無見。惟如前所述，
    汽車行駛於高速公路，而不遵管制之規定者，除應依該條所規定之罰鍰處罰外，
    並予記違規點數一點，然並無對汽車記違規紀錄之明文。是原處分機關誤對汽車
    記違規紀錄一次及漏未對受處分人記違規點數一點，難謂允洽。從而，受處分人
    異議雖無理由，然原處分既有上述之疏漏，自應由本院將原處分關於北市裁三字
    第車裁二二-ＺＢ0000000號裁決部分撤銷，該部分仍以受處分人有違反
    道路交通管理處罰條例第三十三條第一項規定，依違反道路交通管理事件統一裁
    罰標準表裁處受處分人罰鍰三千元，並依同條例第六十三條第一項第一款規定記
    違規點數一點，如主文第二項所示，其餘異議駁回，如主文第三項所示，以資適
    法。
五、據上論斷，應依道路交通案件處理辦法第十九條、二十條前段，裁定如主文。
中      華      民      國    九十一    年      九    月    二十四    日
                                      臺灣臺北地方法院交通法庭
                                          法  官  劉嶽承
右正本證明與原本無異。
如不服本裁定，應於裁定送達後五日內向本院提出抗告狀。
                                          書記官  張耀鴻
中      華      民      國    九十一    年      九    月    二十五    日
